臺灣高等法院民事裁定
108年度抗字第1555號
抗  告  人  陳明瑞  

上列抗告人與相對人劉淑女間訴訟繫屬登記事件，抗告人對於中
華民國108年10月1日臺灣新北地方法院108年度訴聲字第38號裁
定提起抗告，本院裁定如下：
    主  文
抗告駁回。
抗告訴訟費用由抗告人負擔。
    理  由
一、抗告意旨：坐落新北市○○區○○段000地號土地之門牌號碼新
     北市○○區○○路○○巷00弄00○0號房屋（下稱系爭房屋），實
     係抗告人所有。抗告人提起原法院108年度訴字第2629號事
     件（下稱系爭訴訟），並依據民法第767條第1項前段等規
     定訴請：「㈠確認抗告人就系爭房屋所有權存在。㈡相對人
     劉淑女應將系爭房屋移轉登記予抗告人，…」。為使第三人
     知悉訴訟情事，避免其信賴登記而取得系爭房屋所有權，
     爰依民事訴訟法第254條第5項規定，聲請就系爭房屋為訴
     訟繫屬事實之登記。原法院認定抗告人訴訟標的並非物權
     關係，遂裁定駁回抗告人之聲請。然而，系爭訴訟訴訟標
     的已包含物權關係，故原裁定實有違誤。爰提起抗告，請
     求廢棄原裁定等語。
二、按「訴訟標的基於物權關係，且其權利或標的物之取得、設
     定、喪失或變更，依法應登記者，於事實審言詞辯論終結
     ，原告得聲請受訴法院以裁定許可為訴訟繫屬事實之登記
     」，民事訴訟法第254條第5項定有明文。次按「三、現行
     條文第五項規定旨在藉由將訴訟繫屬事實予以登記之公示
     方法，使第三人知悉訟爭情事，俾阻其因信賴登記而善意
     取得，及避免確定判決效力所及之第三人受不測之損害。
     其所定得聲請發給已起訴證明之當事人，係指原告；其訴
     訟標的宜限於基於物權關係者，以免過度影響被告及第三
     人之權益。…」（民事訴訟法第254條106年6月14日立法理
     由參照）。可知訴訟繫屬事實之登記，係以公示方法使第
     三人知悉訟爭情事，以避免其信賴登記之爭議；若訟爭之
     不動產於訴訟繫屬登記前已移轉登記予確定判決效力所不
     及之第三人，此時，訴訟繫屬登記將無法達成阻卻信賴登
     記之立法目的，自無適用訴訟繫屬登記制度之餘地。
三、經查，抗告人固然於民國（下同）108年4月起訴，主張系爭
     房屋借名登記予相對人名下，實為抗告人所有；並依民法
     第767條第1項前段與同法第179條及類推民法第541條第2項
     ，擇一請求相對人應將系爭房屋移轉登記予抗告人等語（
     見系爭訴訟影印卷第19-21頁起訴狀）；旋於同年6月13日
     聲請訴訟繫屬事實之登記（見同卷13頁）。抗告人並於109
     年1月10日具狀陳稱，其依民法第767條規定「排除侵害」
     ，請求返還系爭房屋所有權登記予抗告人語（見本院卷第2
     7頁陳述意見狀）。但是，系爭房屋已於108年7月30日移轉
     登記至第三人劉佩淑名下（見系爭訴訟影印卷第99頁建物
     謄本），且系爭訴訟已於109年2月24日宣判結案，當事人
     仍為抗告人與相對人，亦有辦案進行簿在卷可稽（見本院
     卷第49-51頁），而抗告人復未釋明該第三人劉佩淑如何係
     系爭訴訟確定判決效力所及之人，依前揭說明，自無適用
     訴訟繫屬登記制度之餘地。
四、從而，原裁定駁回抗告人聲請，理由雖與本院不同，但結論
     並無二致，仍應予以維持。抗告意旨指摘原裁定不當，求
     予廢棄；為無理由，應予駁回。爰裁定如主文。
中    華    民    國    109   年    2     月    27    日
                    民事第二十庭
                        審判長法  官  陳雅玲
                              法  官  林玉蕙
                              法  官  吳燁山
正本係照原本作成。
不得再抗告。
中    華    民    國    109   年    3     月    3     日
                              書記官  鄧瑄瑋